【裁判字號】    97,繼,95
【裁判日期】    970609
【裁判案由】    拋棄繼承權
【裁判全文】
臺灣苗栗地方法院民事裁定                97年度繼字第95號
聲  明  人  乙○○
上列聲明人因聲明拋棄繼承權事件，本院裁定如下：
    主  文
聲明駁回。
程序費用新臺幣壹仟元由聲明人負擔。
    理  由
一、本件聲明意旨略以：被繼承人甲○○（民國46年6 月1 日出
    生，身分證統一編號：Ｚ000000000號，生前最後住所地為苗
    栗縣頭份鎮成功里12鄰民生新村10號）於91年10月26日死亡
    ，聲明人為被繼承人之配偶，惟因與被繼承人分居多時，而
    於97年2 月27日接獲銀行催款通知後，始知悉被繼承人業已
    死亡，爰依民法第1174條之規定，提出聲明核備等語。
二、按繼承人拋棄其繼承權，應於知悉其得繼承之時起二個月內
    以書面向法院為之，96年12月14日修正前之民法第1174條第
    1 項、第2 項前段定有明文。
三、經查：
（一）被繼承人甲○○係於91年10月26日死亡，有本院依職權向
      苗栗縣頭份鎮戶政事務所查詢甲○○之死亡證明書、死亡
      登記申請書及除戶謄本各1 份（參見本院卷第16、17、31
      頁）附卷為證。
（二）次查，聲明人係被繼承人甲○○之配偶，於97年2 月27日
      之聲明狀中表示其於97年2 月27日始知悉被繼承人死亡云
      云，惟經本院審酌聲明人所提出之戶籍謄本（參見本院卷
      第5 頁），其中記事欄位載明聲明人「原住成功里12鄰民
      生新村10號戶長本人民國95年3 月7 日住址變更。95年3
      月7 日換證」，佐以被繼承人之除戶謄本記事欄位載明「
      民國91年10月26日死亡由乙○○繼為戶長」（參見本院卷
      第31頁），即聲明人於被繼承人死亡後繼任為戶長，且於
      95年3 月7 日前仍與被繼承人設同戶籍，衡情而論，聲明
      人就被繼承人死亡之事實是否一概不知，尚非無疑。聲請
      人主張其實因與被繼承人分居多時，而不知被繼承人死亡
      之事實，然經本院依職權函請苗栗縣頭份鎮戶政事務所說
      明有關聲明人戶籍謄本記事欄記載「配偶甲○○（歿）」
      及「95年3 月7 日換證」乙情，經該所於97年3 月28日以
      頭鎮戶字第0970000883號函文檢附聲明人換領身分證與1
      年內申領戶籍謄本申請書及黃玉婷申領父之死亡登記申請
      書、死亡證明書等影本1 份，回覆略以：「經查乙○○配
      偶甲○○於91年10月26日死亡，由其長女黃玉婷於91年11
      月4 日申請辦理死亡登記，另依規定戶籍謄本申請書保存
      期限為1 年，故查鍾女1 年內申領謄本紀錄有6 次。再查
      『95年3 月7 日換證』意指鍾女於95年3 月7 日換領國民
      身分證，換證後其身分證配偶欄即為空白」等語（參見本
      院卷第20至32頁），即聲明人於被繼承人死亡後，曾分別
      於91年12月16日、95年3 月7 日換領國民身分證，及於96
      年9 月17日、97年2 月13日、同年月27日申請其個人戶籍
      謄本，併參酌前開函文說明聲明人於95年3 月7 日換領身
      分證後其配偶欄即為空白，顯見聲明人於數度申領戶籍謄
      本及換領國民身分證後，至遲於95年3 月7 日即已知悉被
      繼承人甲○○業已死亡之事實，而聲明人遲至97年2 月27
      日始具狀向本院聲明拋棄繼承權，顯逾舊法2 個月之法定
      期間，從而，本件聲明於法顯有不合，應予駁回。
四、依非訟事件法第21條第1 項前段，裁定如主文。
中    華    民    國    97    年    6     月     9    日
                  家事法庭    法  官  黃賢婷
以上正本係照原本作成。
如對本裁定不服，應於裁定送達後十日內向本院提出抗告狀附繕
本，並繳納抗告費用。
                              書記官  楊思賢
中    華    民    國    97    年    6     月    9     日


司法院資訊處製作；財團法人民間司法改革基金會備份。
